臺灣彰化地方法院刑事判決　　　　　　 100年度訴字第1399號
公　訴　人　臺灣彰化地方法院檢察署檢察官
被　　　告　鄭博仁
上列被告因違反毒品危害防制條例案件，經檢察官提起公訴（10
0 年度毒偵字第1730號），本院依簡式審判程序判決如下：
    主    文
鄭博仁施用第一級毒品，累犯，處有期徒刑拾壹月；又施用第二
級毒品，累犯，處有期徒刑柒月。應執行有期徒刑壹年肆月。
    犯罪事實
一、鄭博仁前因施用毒品案件，經本院裁定送觀察、勒戒後，因
    認無繼續施用毒品傾向，於民國94年4 月25日執行完畢釋放
    ，由臺灣彰化地方法院檢察署檢察官以94年度毒偵字第1207
    、1379號為不起訴處分確定。於上開觀察、勒戒執行完畢釋
    放後5 年內，再因施用毒品案件，經本院以94年度簡上字第
    145 號判決判處有期徒刑6 月確定；又因恐嚇等案件，經本
    院以94年度易字第650 號判決判處有期徒刑10月、7 月，應
    執行有期徒刑1 年4 月確定；上開3 案嗣經本院以96年度聲
    減字第243 號裁定減刑並定應執行刑為有期徒刑11月確定；
    又因施用毒品案件，經臺灣臺中地方法院以95年度沙簡字第
    433 號判決判處有期徒刑4 月確定，復經同院以96年度聲減
    字第4149號裁定減刑為有期徒刑2 月確定，經送監與前揭案
    件接續執行，已於96年12月5 日縮刑期滿執行完畢。詎其仍
    不知悔改，復基於施用第一級毒品海洛因之犯意，於100 年
    7 月10日上午11時許，在其位於彰化縣彰化市○○里○○路
    ○ 段512 巷120 弄9 號住處，以將海洛因摻入香菸中點燃吸
    食之方式，施用第一級毒品海洛因1 次；另再基於施用第二
    級毒品甲基安非他命之犯意，於施用完前開海洛因後不久，
    再同一處所，以將甲基安非他命置入玻璃球內，點火燒烤吸
    食其產生煙霧之方式，施用第二級毒品甲基安非他命1 次。
    嗣於100 年7 月12日下午5 時30分許，其因另案經發布通緝
    ，而於其位在彰化縣彰化市○○里○○路○ 段512 巷120 弄
    9 號之住處，為警逮捕，復經其同意接受尿液檢驗，並於未
    被有偵查犯罪職權之機關或公務員發覺本案施用第一級、第
    二級毒品之犯行前，即主動向詢問之員警供承有上開施用第
    一級毒品海洛因以及第二級毒品甲基安非他命之犯行，自首
    而接受裁判。而其為員警採集送驗之尿液，檢驗結果確呈嗎
    啡及甲基安非他命陽性反應，因而查悉上情。
二、案經彰化縣警察局員林分局報告臺灣彰化地方法院檢察署檢
    察官偵查起訴。
    理    由
一、本案被告鄭博仁所犯係死刑、無期徒刑、最輕本刑為3 年以
    上有期徒刑以外之罪，其於準備程序就前揭被訴事實為有罪
    之陳述，經受命法官告知簡式審判程序之旨，並聽取其與公
    訴人之意見後，本院認無不得或不宜改依簡式審判程序進行
    之處，爰依刑事訴訟法第273 條之1 第1 項、第284 條之1
    ，裁定由受命法官獨任進行簡式審判程序，合先敘明。
二、上揭事實，業據被告鄭博仁迭於警、偵訊中及本院行準備程
    序與審理時均坦承不諱，且其於100 年7 月12日為警查獲時
    所採取之尿液，經送鑑驗結果，確呈嗎啡（按一般施用海洛
    因者會在其體內代謝為嗎啡成分殘留，並經由尿液排出）以
    及甲基安非他命陽性反應，有彰化縣警察局員林分局委託檢
    驗尿液代號與真實姓名對照認證單及詮昕科技股份有限公司
    00000000號濫用藥物尿液檢驗報告各1 紙附卷可稽，足徵被
    告自白與事實相符，堪予採信。
三、按依毒品危害防制條例第20條第2 項規定觀察、勒戒或強制
    戒治執行完畢釋放後，5 年後再犯第10條之罪者，適用本條
    前二項之規定；又經觀察、勒戒或強制戒治執行完畢釋放後
    ，5 年內再犯第10條之罪者，應由檢察官偵查起訴，毒品危
    害防制條例第20條第3 項、第23條第2 項分別定有明文。而
    參酌該條例第20條第3 項立法理由：「觀察、勒戒或強制戒
    治後5 年後再犯者，顯見前所實施之觀察、勒戒或強制戒治
    已足以遮斷其施用毒品之癮，為期自新及協助其斷除毒癮，
    對此5 年後再犯者爰明定仍適用初犯之規定，先經觀察勒戒
    、強制戒治之程序」及第23條第2 項之立法理由：「經觀察
    、勒戒或強制戒治後5 年內再犯者，其再犯率甚高，原據以
    實施之觀察勒戒及強制戒治既已無法收其實效，爰施以刑事
    處遇」，足見5 年後再犯者，應再適用觀察、勒戒程序，係
    因前所實施之觀察、勒戒或強制戒治已足以遮斷其施用毒品
    之癮，致5 年內未再犯，故再予其自新機會，重啟觀察、勒
    戒程序；如觀察、勒戒或強制戒治執行完畢釋放後5 年內曾
    再犯施用毒品案件，且於再犯後5 年內復有施用毒品犯行，
    則之前戒毒程序顯未能有效遮斷其施用毒品之癮，依前開立
    法意旨，自無再施以觀察、勒戒之必要，應由檢察官偵查起
    訴（最高法院95年度第7 次、97年度第5 次刑事庭會議決議
    參照）。查被告初犯施用毒品案件，經觀察、勒戒執行完畢
    釋放日係94年4 月25日，而本次公訴人起訴被告施用第一、
    二級毒品之犯罪時間為100 年7 月10日所犯，雖距離前述觀
    察、勒戒執行完畢釋放日已逾5 年，然被告於前述觀察、勒
    戒執行完畢釋放日後5 年內，即曾因再犯施用毒品案件，經
    本院以以94年度簡上字第145 號判決判處有期徒刑6 月確定
    ，有臺灣高等法院被告前案紀錄表在卷可按，則揆諸前開說
    明，公訴人就被告本案施用毒品之犯行提起公訴，核無違誤
    ，自應由本院依法判決。
四、綜上所述，本案事證已臻明確，被告施用第一級毒品海洛因
    以及第二級毒品甲基安非他命犯行堪予認定，應依法論科。
五、核被告所為，係犯毒品危害防制條例第10條第1 項之施用第
    一級毒品罪及同條第2 項之施用第二級毒品罪。被告為施用
    毒品而持有第一、二級毒品，其持有之低度行為均應為施用
    之高度行為所吸收，均不另論罪。其所犯上開2 罪，犯意各
    別，行為互殊，應予分論併罰。又查被告曾因施用毒品案件
    ，經本院以94年度簡上字第145 號判決判處有期徒刑6 月確
    定；又因恐嚇等案件，經本院以94年度易字第650 號判決判
    處有期徒刑10月、7 月，應執行有期徒刑1 年4 月確定；上
    開3 案嗣經本院以96年度聲減字第243 號裁定減刑並定應執
    行刑為有期徒刑11月確定；又因施用毒品案件，經臺灣臺中
    地方法院以95年度沙簡字第433 號判決判處有期徒刑4 月確
    定，復經同院以96年度聲減字第4149號裁定減刑為有期徒刑
    2 月確定，經送監與前揭案件接續執行，已於96年12月5 日
    縮刑期滿執行完畢，有臺灣高等法院被告前案紀錄表1 份附
    卷可稽，其受此有期徒刑執行完畢後，5 年內故意再犯有期
    徒刑以上之罪，均為累犯，應依刑法第47條第1 項之規定，
    分別加重其刑。再按刑法第62條所謂「發覺」，固非以有偵
    查犯罪職權之機關或人員確知其人犯罪無誤為必要，而於對
    其發生嫌疑時，即得謂為已發覺；但此項對犯人之嫌疑，仍
    須有確切之根據得為合理之可疑者，始足當之，若單純主觀
    上之懷疑，要不得謂已發生嫌疑（最高法院72年度臺上字第
    641 號判例意旨參照）。查本件有關被告涉犯施用第一、二
    級毒品之犯行，係因被告另案通緝，遭警方逮捕後，經其自
    願前往警局接受尿液檢驗，被告於警局訊問時，在有偵查犯
    罪職權之機關或個人發覺其犯罪前，自動向承辦警員自首其
    施用第一、二級毒品之犯行，此有被告於100 年7 月12日之
    訊問筆錄1 份附卷可憑，足認被告確係在警員未發現有確切
    之根據得為合理之懷疑前（即本案並未查扣得任何毒品或供
    施用毒品之工具等），即主動供述其施用第一級、第二級毒
    品，自係屬符合自首之要件無誤，爰均依刑法第62條予以減
    輕其刑，並均依法先加後減之。爰審酌被告前曾因施用毒品
    案件，經移送觀察、勒戒及判刑入監執行，且前甫於100 年
    4 月25日、同年6 月13日因施用毒品案件，分別經本院判決
    應執行刑有期徒刑9 月確定，有臺灣高等法院被告前案紀錄
    表附卷可稽，猶不知悔改，於前案判決確定後僅1 月，即再
    犯本次施用毒品犯行，不僅戕害自身健康，辜負國家將其視
    為病人施以勒戒處遇之苦心，更彰顯被告有施以相當期間監
    禁，以矯正其施用毒品惡習之必要，惟考量被告犯罪動機、
    目的，其手段對他人權益之侵害仍屬有限及於本院審理時已
    坦承犯行之犯後態度等一切情狀，分別量處如主文所示之刑
    ，並定其應執行之刑，以示懲儆。
據上論斷，應依刑事訴訟法第273 條之1 第1 項、第299 條第1
項前段，毒品危害防制條例第10條第1 項、第2 項，刑法第11條
前段、第47條第1 項、第51條第5 款、第62條前段，判決如主文
。
本案經檢察官何玉鳳到庭執行職務。
中    華    民    國   100    年    11    月    30    日
                  刑事第四庭    法  官  吳永梁
以上正本證明與原本無異。
如不服本判決應於收受判決後10日內向本院提出上訴書狀，並應
敘述具體理由；其未敘述上訴理由者，應於上訴期間屆滿後20日
內向本院補提理由書( 均須按他造當事人之人數附繕本) 「切勿
逕送上級法院」。
中    華    民    國   100    年    11    月    30    日
                                書記官  許原嘉
附錄本案論罪科刑法條全文：
毒品危害防制條例第10條
施用第一級毒品者，處6 月以上5 年以下有期徒刑。
施用第二級毒品者，處3 年以下有期徒刑。